臺灣南投地方法院刑事判決
110年度智易字第4號
公  訴  人  臺灣南投地方檢察署檢察官 
被      告  林裴于



選任辯護人  廖本揚律師
上列被告因違反商標法案件，經檢察官提起公訴（110 年度偵字
第2382號），本院判決如下：
    主    文
林裴于幫助犯商標法第九十七條之透過網路方式非法陳列侵害商
標權之商品罪，處拘役伍拾日，如易科罰金，以新臺幣壹仟元折
算壹日。緩刑貳年，並應向國庫支付新臺幣肆萬元。
    犯罪事實
一、林裴于可以預見如無正當理由徵求他人提供金融帳戶作為購
　　物網站匯入貨款使用，極有可能利用該金融帳戶作為侵害商
　　標權犯罪之工具，竟仍基於幫助透過網路方式非法陳列侵害
　　商標權商品之不確定故意，於民國109 年4 月初，將其所申
　　辦之國泰世華銀行帳號：000000000000號帳戶提供予真實姓
　　名年籍不詳、自稱「王寶毅」之人，作為蝦皮購物網站帳號
　　「c888822 」之賣家綁定銀行帳戶使用，供蝦皮購物網站將
　　買家貨款匯入。而自稱「王寶毅」之人即基於透過網路方式
　　非法陳列侵害商標權商品之犯意，於109 年4 月21日前之某
　　時點，以帳號「c888822 」登入蝦皮購物網站，刊登販售仿
　　冒勞力士商標商品之訊息。嗣於109 年4 月30日為警執行網
    路巡邏勤務發現，並佯為購買價格新臺幣（下同）1,800 元
　　之上開仿冒勞力士商標（註冊號數：00000000號，專用期限
　　：114 年9 月30日）手錶1 只，經警方收到後送鑑定查悉上
　　情。　　
二、案經內政部警政署臺中港務局警察總隊報告臺灣南投地方檢
　　察署檢察官偵查起訴。
    理    由
一、證據能力：
  ㈠以下引用被告林裴于以外之人於審判外所為陳述之供述證據
　　，迄本院言詞辯論終結前，檢察官、被告及辯護人就該等證
    據之證據能均未聲明異議（見本院卷第64、111 至118 頁）
　　，本院審酌該等證據製作時之情況，並無違法不當或證明力
　　明顯過低之瑕疵，以之作為證據應屬適當，依刑事訴訟法第
　　159 條之5 第2 項之規定，認為均得作為證據。
  ㈡其餘認定本案犯罪事實之非供述證據，復無違反法定程序取
    得之情形，亦得作為證據。  
二、認定犯罪事實所憑之證據及理由：
    上揭犯罪事實業據被告於審理時坦承不諱（見本院卷第 111
　　、119 頁），並有臺中港務局警察總隊下單過程網頁列印資
　　料、包裹拆封過程照片、蝦皮拍賣c888822 賣場網頁列印資
　　料、新加坡商蝦皮娛樂電商有限公司台灣分公司蝦皮電商字
　　第02011230108 號函及附件用戶申設及IP相關資料、蝦皮電
　　商字第02010290378 號函及附件訂單明細、國泰世華銀行存
　　匯作業管理部國世存匯作業字第1090188072號函及客戶基本
　　資料、交易明細、監視器錄影畫面、鑑定證明、商標單筆詳
　　細報表（見警卷第6 至38、40、41、43、44、46至55、59至
　　61、75頁）、仿冒勞力士商標手錶照片、國泰世華銀行存匯
　　作業管理部國世存匯作業字第1100072342號函及附件存戶往
　　來資料（交易明細）、蝦皮電商字第0210510014S 號函及附
　　件用戶申設、交易明細、提領紀錄、蝦皮電商字第00000000
　　01S 號函及附件用戶交易明細（見偵卷第8 、32至42、47至
　　74、116 至141 頁）、台灣大哥大資料查詢、被告申設蝦皮
　　購物賣場網頁列印資料、蝦皮電商字第0220224002S 號函及
　　附件用戶申設、交易明細及提領紀錄（見本院卷第39、69、
　　81至100 頁）等件附卷可稽，足認被告之自白與事實相符，
　　得予採信。本案事證明確，被告之犯行可以認定，應予依法
　　論罪科刑。
三、論罪科刑之理由：
  ㈠按幫助他人實行犯罪行為者，為幫助犯，刑法第30條第1 項
    前段定有明文。刑法上之幫助犯，係指以幫助之意思，對於
    正犯資以助力，而未參與實施犯罪之行為者而言（最高法院
    49年台上字第77號判例要旨參照）。次按，衡諸一般常情，
    任何人均可辦理金融帳戶存摺使用，如無正當理由，實無借
    用他人存摺使用之理，而金融存摺亦事關個人財產權益之保
    障，其專有性甚高，除非本人或與本人親密關係者，難認有
    何理由可自由流通使用該存摺，一般人均有妥為保管及防止
    他人任意使用之認識，縱特殊情況偶需交付他人使用，亦必
    深入瞭解用途及合理性，始予提供，且該等專有物品如落入
    不明人士手中，而未加以闡明正常用途，極易被利用為與財
    產有關之犯罪工具，此為吾人依一般生活認知所易於體察之
    常識（最高法院93年度台上字第31號判決意旨參照）。查被
　　告將其上開國泰世華銀行帳戶之提供予自稱「王寶毅」之人
　　作為蝦皮購物網站賣家綁定銀行帳戶使用，尚無證據證明被
　　告與自稱「王寶毅」之人有何透過網路方式非法陳列侵害商
　　標權之商品之犯意聯絡及行為分擔，應係基於幫助犯意為之
　　；且被告將其上開國泰世華銀行帳戶提供予自稱「王寶毅」
　　之人使用之行為，亦屬透過網路方式非法陳列侵害商標權之
　　商品之構成要件以外行為，而未參與實施犯罪構成要件行為
　　。核被告所為，係犯刑法第30條第1 項前段、商標法第97條
　　之幫助透過網路方式非法陳列侵害商標權之商品罪。 　　
  ㈡承上，起訴意旨固認為被告應論以透過網路方式非法陳列侵
　　害商標權之商品之正犯。惟查，卷內並無證據證明蝦皮購物
　　網站帳號「c888822 」為被告申設或使用，復無證據證明販
　　售仿冒勞力士商標商品之訊息為被告刊登，已難遽為做此認
　　定；其次，蝦皮購物網站帳號乃是透過電話或電子郵件進行
　　驗證（見偵卷第47頁），此為判定實際申設或使用者之重要
　　資訊，而卷內尚無證據證明蝦皮購物網站帳號「c888822 」
　　註冊之電話號碼或電子郵件信箱（見警卷第44頁）為被告使
　　用，是難逕認該個帳號係由被告申設或使用。至於該個帳號
　　之註冊資料，其中之一雖與被告姓名、身分證字號相同（見
　　警卷第44頁），但此個人資料不無可能為他人知悉冒用，也
　　難以此即為推論該個帳號係由被告申設或使用。此外，被告
　　提供其上開國泰世華銀行帳戶作為蝦皮購物網站賣家綁定銀
　　行帳戶，係屬犯罪構成要件以外之行為，業如前述，被告犯
　　行自應以幫助犯論處。又按，正犯與幫助犯、既遂犯與未遂
　　犯，犯罪之態樣或結果雖有不同，唯其基本事實均相同，原
　　不生變更起訴法條之問題（最高法院97年度台上字第202 號
　　判決意旨參照），本案是毋庸更變更起訴法條；且因本院已
　　有當庭告知被告所犯罪名及法條（見本院卷第109 頁），亦
　　無礙於其防禦權之行使，均予敘明。 
  ㈢被告幫助自稱「王寶毅」之人透過網路方式非法陳列侵害商
　　標權之商品，為幫助犯，依刑法第30條第2 項規定，按正犯
　　之刑減輕之。
  ㈣爰審酌被告並無曾因犯罪經法院判處罪刑確定，有臺灣高等
    法院被告前案紀錄表在案足佐，其可預見金融帳戶極有可能
　　遭到利用作為侵害商標權犯罪之工具，竟仍率爾為之，非僅
　　擾亂金融交易秩序，並且增加犯罪查緝困難，行為實屬不該
　　，兼衡其一時失慮、以致觸法，犯後終能坦承犯行、略見悔
　　意，犯罪之動機、目的、手段、情節、所生危害、商品數量
　　非多，及其自述高職畢業之智識程度，現在無業在家照顧小
　　孩、家庭經濟狀況勉強之生活狀況（見本院卷第119 頁）等
　　一切情形，量處如主文所示之刑，並諭知易科罰金之折算標
　　準。 　　　　
  ㈤被告並無曾因犯罪經法院判處有期徒刑以上之刑，其因一時
　　失慮、以致觸法，犯後終能坦承犯行、略見悔意，商品數量
　　非多等情，均如前述，是經此刑事程序後，應能知所悔改而
　　無再犯之虞，本院因認所宣告之刑，以暫不執行為適當，爰
    予宣告緩刑2 年，以啟自新。又為使被告於緩刑期間內，記
　　取教訓，並依刑法第74條第2 項第4 款之規定，諭知被告應
　　向國庫支付4 萬元，如未履行此一負擔且情節重大，足認原
　　宣告之緩刑難收其預期效果，而有執行刑罰之必要者，得撤
　　銷緩刑之宣告。 
　㈥扣案之手錶1 支，雖供犯罪所用、但非被告所有，應屬自稱
　　「王寶毅」之人所有，自無從依刑法第38條第2 項規定宣告
　　沒收。又衡量第三人參與沒收程序（刑事訴訟法第455 條之
　　12第3 項）需用相當司法資源與本案情節非重、該支手錶應
　　無可能流入市面等情，如依商標法第98條規定宣告沒收，實
　　有欠缺其刑法上之重要性，爰依刑法第38條之2 第2 項規定
　　不予宣告沒收。
據上論斷，應依刑事訴訟法第273 條之1 第1 項、第299 條第 1
項前段，判決如主文。
本案經檢察官陳豐勳提起公訴，檢察官廖秀晏到庭執行職務。
中    華    民    國   111    年    5     月    10    日
                  刑事第一庭    法  官  張國隆
以上正本與原本無異。
如不服本判決應於收受送達後20日內向本院提出上訴書狀，並應
敘述具體理由；其未敘述上訴理由者，應於上訴期間屆滿後20日
內向本院補提理由書（均須按他造當事人之人數附繕本）「切勿
逕送上級法院」。
告訴人或被害人如對於本判決不服者，應具備理由請求檢察官上
訴，其上訴期間之計算係以檢察官收受判決正本之日期為準。 
                                書記官  張馨方
中    華    民    國   111    年    5     月    10    日
附錄本案論罪科刑法條：
商標法第97條
明知他人所為之前2 條商品而販賣，或意圖販賣而持有、陳列、
輸出或輸入者，處1 年以下有期徒刑、拘役或科或併科新臺幣 5
萬元以下罰金；透過電子媒體或網路方式為之者，亦同。
中華民國刑法第30條第1 項
幫助他人實行犯罪行為者，為幫助犯。雖他人不知幫助之情者，
亦同。